臺灣板橋地方法院刑事判決　　　　　　　　　　　　　九十年度訴字第一九三七號
　　公　訴　人　臺灣板橋地方法院檢察署檢察官
　　被　　　告　己○○
　　　　　　　　甲○○
右列被告因偽造文書等案件，經檢察官提起公訴（九十年度偵字第一七八、九二二四
號），本院判決如左：
    主  文
己○○共同變造國民身分證，足以生損害於公眾及他人，處有期徒刑月，如易科罰
金以佰元折算壹日，扣案之變造國民身分證上之照片壹幀沒收；又共同意圖為自己
不法之所有，以詐術使人將本人之物交付，未遂，處有期徒刑月，如易科罰金以
佰元折算壹日；又偽造署押，足以生損害於公眾及他人，處有期徒刑伍月，如易科罰
金以佰元折算壹日，如附表所示偽造之「丁○○」簽名及指印均沒收。應執行有期
徒刑玖月，如易科罰金以佰元折算壹日，扣案之變造國民身分證上之照片壹幀，及
如附表所示偽造之「丁○○」簽名及指印均沒收。
甲○○共同意圖為自己不法之所有，以詐術使人將本人之物交付，未遂，處有期徒刑
月，如易科罰金以佰元折算壹日。
    事  實
一、己○○與不詳年籍、姓名綽號「不良」之成年男子基於變造國民身分證之犯意聯
    絡，由己○○於民國八十九年十二月八日下午六時許，在臺北縣永和市「好來屋
    」遊樂場內交付其所有之照片一幀予「不良」，由「不良」於不詳時地換貼己○○之照片於乙○○遺失之國民身分證上 (乙○○於八十九年十一月二日在永和市
    ○○路上遺失該國民身分證) ，再於同年十二月九日晚上九時許，將該已變造之
    國民身分證交付予己○○，足以生損害於戶政機關對於身分資料管理之正確性及
    乙○○。
二、緣前開不詳年籍、姓名綽號「不良」之成年男子於八十九年十二月十四下午一時
    二十七分許，持庚○○所遺失之荷蘭銀行信用卡 (卡號0000000000000000) 至臺
    北縣板橋市○○路○段二三七號皇銘電器有限公司 (以下簡稱皇銘公司) 欲盜刷
    詐購價值新臺幣 (下同) 一萬三千元之洗衣機及價值二萬二千元之音響各一台，
    並已在記載消費金額為三萬五千元之信用卡簽帳單上偽造「賴興榮」之簽名，皇
    銘公司店員丙○○因而開具送貨單並將客戶聯交由「不良」收執，以供嗣後提領
    上開電器之用。己○○於同日下午，在臺北縣土城市○○路、延吉街口，明知前
    開綽號「不良」之男子所交付之皇銘公司送貨單一紙，係「不良」以盜刷他人信
    用卡方式欲詐取電器之提貨憑證，仍與「不良」共同意圖為自己不法之所有，基
    於詐欺之犯意聯絡，允為提領，嗣又與甲○○共同意圖為自己不法之所有，基於
    詐欺之犯意聯絡，邀知情之甲○○一同前去領貨。同日下午三時三十分許，己○○、甲○○一同前去皇銘公司欲憑前揭送貨單詐領電器，已著手詐欺之行為，惟
    因皇銘公司店員丙○○前已與發卡銀行電話聯繫，得知該筆交易異常，乃報警前
    來處理，己○○、甲○○始未得手，經警查獲己○○持有已變造之乙○○國民身
    分證一張。
三、己○○為警查獲後，為逃避刑責，竟另行起意，在臺北縣警察局板橋分局接受偵
    訊時，冒用其兄「丁○○」之名義應訊，而基於偽造署押之接續犯意，先後在如
    附表編號一至九所示之偵訊筆錄、夜間偵訊受訊問人同意書、信用卡簽帳單 (商
    店存根聯) 、送貨單 (客戶聯) 、照片 (己○○本人之照片) 附頁、丁○○口卡
    片影本、丁○○名義之指紋卡片之文件上，偽簽「丁○○」之姓名或按捺指印 (
    詳細文書、文件及偽造署押之數量均如附表所載）。嗣己○○經警於翌日 (同年
    十二月十五日) 下午一時許移送臺灣板橋地方法院檢察署偵辦，仍承前之犯意，
    於當日下午三時五十五分檢察官訊問後及諭知限制住居後，又在如附表編號十所
    示之訊問筆錄上偽造「丁○○」之簽名一枚，及在如附表編號十一所示之限制住
    居具結書上偽造「丁○○」之簽名一枚、指印二枚，均足以生損害於司法警察機
    關偵查犯罪之正確性及丁○○。嗣經檢察官通知丁○○到庭，丁○○指證警方所
    攝照片之人為其弟己○○，始查知上情。
四、案經乙○○訴由臺北縣警察局板橋分局報請臺灣板橋地方法院檢察署檢察官偵查
    ，暨該署檢察官自動檢舉偵查起訴。
    理  由
一、右揭變造國民身分證及冒名應訊、偽造簽名、指印之犯罪事實業據被告己○○自
    白不諱，且經告訴人乙○○、被害人丁○○分別於警訊、偵查中指述明確，復有
    已變造之乙○○國民身分證一張扣案可稽，及如附表所示之文書、文件在卷可憑
    ，此部分事證明確，被告己○○之犯行足堪認定。
二、訊據被告己○○、甲○○均否認有何詐欺犯行，被告己○○辯稱：是綽號「不良
    」之男子要伊去幫忙代領洗衣機及音響，他說是他買的，錢都付過了，拿提貨單
    給伊，伊並不知該等電器是盜刷信用卡買的云云。被告甲○○辯稱：是己○○打
    電話給伊，問伊是否可借到車，剛好伊有借到，就和朋友開貨車和己○○一起去
    電器行，是己○○叫伊幫忙載電器，己○○沒有說電器是誰的，伊以為是他的云
    云。經查：
  (一)右揭詐欺事實業據被害人丙○○及證人庚○○分別指證在卷，且有信用卡簽帳單
     (商店存根聯) 及送貨單 (客戶聯) 各一紙在卷可稽。
  (二)查上開送貨單上載明客戶姓名為「賴興榮」，付款方式為「刷卡」，則參諸被告
    己○○於偵查中自陳該名綽號「不良」之男子「姓卓，叫什麼良的」 (見臺灣板
    橋地方法院檢察署九十年度偵字第九二二四號卷第三十五頁) ，及其於本院調查
    時稱「 (問：不良有跟你說這些電器是他買的？) 有，他說是他買的」 (見本院
    九十年十二月二十日訊問筆錄) 等情，可見被告己○○應知該名綽號「不良」之
    人非名為「賴興榮」，而是冒用「賴興榮」之名購買電器。
  (三)而查，冒名購買電器本非尋常，參以該名綽號「不良」之男子曾將被告己○○之
    照片換貼於乙○○遺失之國民身分證上，素行不良，被告己○○明知此情，又見
    上開送貨單上載明付款方式為「刷卡」，豈有可能不知該筆刷卡付款係冒名盜刷
    ？是被告己○○全然諉責於不詳年籍、姓名綽號「不良」之男子，謂伊不知該等
    電器是盜刷信用卡買的云云，顯無足取。從而，被告己○○明知上開送貨單係綽
    號「不良」之男子以盜刷他人信用卡方式欲詐取電器之提貨憑證，仍持以前往皇
    銘公司表示欲領貨，其有參與詐欺之犯行，應無可疑。
  (四)被告甲○○雖辯稱：伊只是己○○叫伊幫忙載電器而已云云，然查，其於本院調
    查時自承：己○○曾拿上開送貨單給伊看過 (見本院九十一年三月十四日訊問筆
    錄) ，則其對上開送貨單上竟記載客戶姓名為「賴興榮」，豈會不生疑問？又，
    被告甲○○於警訊時稱：丁○○ (按當時己○○冒用丁○○之名義應訊) 叫伊去
    借自小貨車，伊向朋友借小貨車尚未借得。當時是丁○○開乙部Ｋ七－○八七三
    號自小客車要去載電器等語；於偵查中稱「他就一直打電話給我，要我去借車，
    幫他載貨，但我沒借到，他就來載我去板橋四川路」 (見臺灣板橋地方法院檢察
    署九十年度偵字第一七八號卷第三十七頁) 。諸徵被告己○○於偵查中陳稱「 (
    問：甲○○何以在現場？) 因我打電話要跟他借貨車，沒借到，但他已來找我，
    就一起去」等語 (見臺灣板橋地方法院檢察署九十年度偵字第九二二四號卷第十
    三頁) ，可見被告二人於偵查中對於甲○○如何前去皇銘公司乙節，二人所供已
    有不同，且可肯定應無所謂「甲○○與朋友開貨車和己○○一起去皇銘公司」之
    情事。被告甲○○於本院調查時謂：剛好伊有借到車，就和朋友開貨車和己○○
    一起去電器行，伊只是己○○叫伊幫忙載電器而已云云，應非實情，不可採信。
    從而，被告甲○○倘非與己○○共同意圖詐領電器，何以會前去皇銘公司，且已
    進入皇銘公司內？尤其，被告二人於偵審中對於甲○○如何前去皇銘公司乙節，
    非但先後所述不一，二人所供又互不相同，顯然俱未吐實，益堪信被告甲○○非
    僅單純因受託協助載貨而前去皇銘公司，其應知己○○有詐領電器之犯意，始與
    己○○基於犯意聯絡均進入皇銘公司內而著手詐領之行為，殆可肯定。是被告己○○、甲○○前揭所辯均不足取，事證明確，其二人詐欺之犯行洵堪認定。
三、核被告己○○、甲○○所為，均係犯刑法第三百三十九條第三項、第一項之詐欺
    取財未遂罪。被告己○○另犯刑法第二百十二條之變造特種文書罪及第二百十七
    條第一項之偽造署押罪。被告己○○就所犯變造特種文書罪行，與不詳年籍、姓
    名綽號「不良」之成年男子彼此間有犯意聯絡及行為分擔，為共同正犯。又被告
    己○○與不詳年籍、姓名綽號「不良」之成年男子間，及被告己○○與甲○○間
    ，就前開詐欺取財未遂犯行，亦有犯意聯絡及行為分擔，均為共同正犯。被告己○○所犯上開三罪，犯意各別，行為互殊，應予分論併罰。查被告己○○、甲○○已著手詐欺行為之實施而未遂，爰依刑法第二十六條前段規定，按既遂犯之刑
    減輕之。又被告己○○冒用「丁○○」名義應訊，並先後於如附表編號一至十一
    所示之偵訊筆錄、夜間偵訊受訊問人同意書、信用卡簽帳單、送貨單、照片附頁
    、口卡片影本、指紋卡片、訊問筆錄、限制住居具結書上偽造「丁○○」之簽名
    、指印，雖其先後偽簽「丁○○」之姓名及按捺指印於前開文書及文件多次，惟
    均係基同一冒名應訊之目的，而為之多次接續行為，應僅為接續犯而屬單純之偽
    造署押罪。公訴意旨雖未就被告己○○於如附表編號九所示指紋卡片上偽造「丁○○」指印之犯行起訴，惟該等部分事實與已起訴部分有實質上一罪之關係，為
    起訴效力所及，本院自應一併加以審究。爰分別審酌被告之素行狀況、犯罪動機
    、手段、目的、所生危害及犯罪後態度等一切情狀，各量處如主文所示之刑。查
    被告行為後，刑法第四十一條業於九十年一月四日經立法院修正通過，並經總統
    於九十年一月十日公布，而於同年一月十二日生效施行，其修正後條文為「犯最
    重本刑為五年以下有期徒刑以下之刑之罪，而受六個月以下有期徒刑或拘役之宣
    告，因身體、教育、職業、家庭之關係或其他正當事由，執行顯有困難者，得以
    一元以上三元以下折算一日，易科罰金。但確因不執行所宣告之刑，難收矯正之
    效，或難以維持法秩序者，不在此限。」「併合處罰之數罪，均有前項情形，其
    應執行之刑逾六月者，亦同」，與修正前刑法第四十一條相較結果，修正後條文
    顯較有利於被告，故本件被告己○○、甲○○所犯詐欺取財未遂犯行部分，既符
    合修正後刑法第四十一條第一項前段規定之情形，自應依刑法第二條第一項前段
    規定，依修正後刑法第四十一條第一項前段規定併諭知易科罰金之折算標準。又
    就被告己○○所犯變造特種文書及偽造署押犯行部分，因其所犯之罪本即為「最
    重本刑三年以下有期徒刑以下之刑之罪」，適用新法對於行為人並無不利，依刑
    法第二條第一項前段之規定，亦應適用修正後刑法第四十一條第一項前段規定，
    併就被告己○○上開所量處之刑，均諭知易科罰金之折算標準，並就被告己○○
    所犯上開三罪定其應執行刑。扣案之變造國民身分證上之照片一幀，為被告己○○所有供犯罪所用之物，爰依刑法第三十八條第一項第二款規定予以宣告沒收。
    又如附表所示文書及文件上偽造之「丁○○」簽名及指印，應依刑法第二百十九
    條之規定沒收之，併此敘明。
四、公訴意旨另以：(一)被告己○○共同變造乙○○之國民身分證後，於為警查獲之後
    ，為逃避刑責，竟基於行使變造特種文書之犯意，提示前開變造之乙○○國民身
    分證於警方人員用以確認身分，意圖冒用乙○○之名義應訊，惟隨即向警方坦承
    所持有之該乙○○國民身分證係屬變造，同時又改冒用其兄丁○○之名義應訊，
    因認被告己○○亦涉有刑法第二百十六條、第二百十二條之行使變造特種文書罪
    嫌。惟查，訊之被告己○○否認有行使該變造國民身分證之犯行，又經本院傳喚
    承辦之臺北縣警察局板橋分局後埔派出所警員戊○○到庭，其證稱：他當時沒有
    說他是乙○○等語，可見被告己○○並無行使該變造國民身分證之行為，此部分
    不能證明被告己○○犯罪，原應諭知無罪之判決，然因公訴意旨認此部分與前開
    論處罪刑部分有實質上一罪之關係，基於審判不可分原則，爰不另為無罪之諭知
    。(二)被告己○○、甲○○與不詳年籍、姓名綽號「不良」之成年男子基於意圖為
    自己不法所有之犯意聯絡，先由「不良」於八十九年十二月十四日下午一時二十
    七分許，將其三人於不詳之時地所共同拾獲並予以侵占入己之庚○○遺失之荷蘭
    銀行信用卡一張 (卡號0000000000000000) 持至皇銘公司內，偽造「賴興榮」之
    署名於簽帳單上，製作虛偽不實之消費紀錄，並持以行使，以達其三人共同刷卡
    購得洗衣機及音響之目的，致使皇銘公司店員丙○○陷於錯誤而開具送貨單交由
    「不良」收執，以供日後提取前開貨品之用，足以生損害於庚○○、「賴興榮」
    及荷蘭銀行對於信用卡持有人管理之正確性，因認被告己○○、甲○○除犯刑法
    第三百三十九條第三項、第一項之詐欺取財未遂罪外，亦共同涉犯刑法第三百三
    十七條之侵占遺失物罪及第二百十六條、第二百十條之行使偽造私文書罪嫌。然
    查，據被害人丙○○於警訊中稱被告己○○、甲○○均非於八十九年十二月十四
    日下午一時二十七分許至皇銘公司刷卡消費之人。而查，被告己○○、甲○○固
    有前去皇銘公司欲憑上開送貨單提領電器而實施詐欺之行為，但其二人未必有參
    與拾獲庚○○信用卡及盜刷該信用卡之行為，亦即，被告二人亦可能是在綽號「
    不良」之男子盜刷信用卡之後，始起意參與詐領電器之行為。是本案既無積極證
    據足以證明被告己○○、甲○○有參與拾獲庚○○信用卡及盜刷該信用卡之事實
    ，自不得遽然推論被告二人有此犯行，此部分不能證明被告二人犯罪，原應諭知
    無罪之判決，然因公訴意旨認此部分與前開論處罪刑部分有牽連犯之裁判上一罪
    關係，基於審判不可分原則，爰不另為無罪之諭知。又信用卡簽帳單上偽造之「
    賴興榮」簽名，則不得在本案中為沒收之諭知，公訴人聲請併予宣告沒收，尚有
    未洽，附此敘明。
據上論斷，應依刑事訴訟法第二百九十九條第一項前段，刑法第二條第一項前段、第
二十八條、第二百十二條、第二百十七條第一項、第三百三十九條第三項、第一項、
第二十六條前段、第四十一條第一項前段、第二項、第五十一條第五款、第三十八條
第一項第二款、第二百十九條，罰金罰鍰提高標準條例第一條前段、第二條，判決如
主文。
本案經檢察官楊仲農到庭執行職務。
中      華      民      國    九十一    年      七      月     十一     日
                                  臺灣板橋地方法院刑事第五庭
                                      法  官    戴   嘉   清
右正本證明與原本無異
如不服本判決應於送達後十日內向本院提出上訴狀
                                      書記官    陳   春   銘
中      華      民      國    九十一    年      七      月    二十二    日
附錄本案論罪科刑法條全文：
刑法第二百十二條
偽造、變造護照、旅券、免許證、特許證及關於品行、能力服務或其他相類之證書、
介紹書，足以生損害於公眾或他人者，處一年以下有期徒刑、拘役或三百元以下罰金
。
刑法第二百十七條
偽造印章、印文或署押，足以生損害於公眾或他人者，處三年以下有期徒刑。
盜用印章、印文或署押，足以生損害於公眾或他人者，亦同。
刑法第三百三十九條
意圖為自己或第三人不法之所有，以詐術使人將本人或第三人之物交付者，處五年以
下有期徒刑、拘役或科或併科一千元以下罰金。
以前項方法得財產上不法之利益或使第三人得之者，亦同。
前二項之未遂犯罰之。
附表
┌──┬──────────────────┬─────────────┐
│編號│偽造「丁○○」署押之文書或文件      │    數              量    │
├──┼──────────────────┼─────────────┤
│ 一 │臺北縣警察局板橋分局後埔派出所八十九│      簽名二枚、指印二枚  │
│    │年十二月十四日十八時十五分起至八十九│                          │
│    │年十二月十五日零時三十分止之偵訊筆錄│                          │
├──┼──────────────────┼─────────────┤
│ 二 │臺北縣警察局板橋分局後埔派出所夜間偵│      簽名一枚、指印一枚  │
│    │訊訊問人同意書 (八十九年十二月十四日│                          │
│    │二十三時三十分)                     │                          │
├──┼──────────────────┼─────────────┤
│ 三 │臺北縣警察局板橋分局八十九年十二月十│      簽名二枚、指印十枚  │
│    │五日三時三十分起至五時零分止之偵訊筆│                          │
│    │錄                                  │                          │
├──┼──────────────────┼─────────────┤
│ 四 │臺北縣警察局板橋分局夜間偵訊受訊問人│      簽名一枚、指印一枚  │
│    │同意書 (八十九年十二月十五日三時三十│                          │
│    │分)                                 │                          │
├──┼──────────────────┼─────────────┤
│ 五 │信用卡簽帳單 (商店存根聯)           │      簽名一枚、指印一枚  │
├──┼──────────────────┼─────────────┤
│ 六 │送貨單 (客戶聯)                     │      簽名一枚、指印一枚  │
├──┼──────────────────┼─────────────┤
│ 七 │照片 (己○○本人之照片) 附頁        │      簽名一枚、指印五枚  │
├──┼──────────────────┼─────────────┤
│ 八 │丁○○口卡片影本                    │      簽名一枚、指印一枚  │
├──┼──────────────────┼─────────────┤
│ 九 │丁○○名義之指紋卡片                │      指印二十枚          │
├──┼──────────────────┼─────────────┤
│ 十 │臺灣板橋地方法院檢察署八十九年十二月│      簽名一枚            │
│    │十五日下午三時四十五分至三時五十五分│                          │
│    │之訊問筆錄                          │                          │
├──┼──────────────────┼─────────────┤
│十一│限制住居具結書                      │      簽名一枚、指印二枚  │
└──┴──────────────────┴─────────────┘
